---
title: "Analýza dat & Rko"
subtitle: "Rychlý přehled pro České priority"
author: "Petr Bouchal"
date: 16. června 2021
output:
  xaringan::moon_reader:
    css: [xaringan-themer.css, slides.css]
    lib_dir: libs
    yolo: false
    mathjax: NULL
    includes:
      in_header: meta.html
    seal: true 
    nature:
      ratio: 16:9
      slideNumberFormat: ""
      highlightStyle: github
      highlightLines: true
      countIncrementalSlides: false
      titleSlideClass: [bottom, left, inverse]
      beforeInit: "macros.js"

---

```{r setup, include=FALSE}
options(htmltools.dir.version = FALSE)
knitr::opts_chunk$set(fig.retina = 3, echo = F,
                      cache = F,
                      warning = F,
                      comment = "",
                      dev = "ragg_png",
                      fig.showtext = T,
                      message = F)
library(fontawesome)
library(tidyverse)
library(ptrr)
library(ragg)
library(knitr)

library(xaringanExtra)
library(flipbookr)

ptrr::set_geom_defaults()
ptrr::set_ptrr_ggplot_fonts()
update_geom_defaults("rect", list(fill = "blue"))

options(tibble.print_min = 20)
```

```{r, include=FALSE}
xaringanExtra::use_xaringan_extra("share_again")

xaringanExtra::style_share_again(
  share_buttons = c("twitter", "linkedin", "pocket")
)

xaringanExtra::use_extra_styles(
  hover_code_line = TRUE,         
  mute_unhighlighted_code = TRUE  
)
```


```{r xaringan-themer, include=FALSE, warning=FALSE}
library(xaringanthemer)
style_mono_accent(
  base_color = "#0000ff",
  header_font_google = google_font("IBM Plex Sans"),
  text_font_google   = google_font("IBM Plex Sans"),
  code_font_google   = google_font("IBM Plex Mono"),
  table_row_even_background_color = "fff"
)
```

```{r fonts, include=FALSE}
ptrr::register_plexsans()
ptrr::register_plexsans_condensed()
```

```{r meta, include=FALSE}
library(metathis)
meta() %>%
  meta_general(
    description = "Description",
    generator = "xaringan and remark.js"
  ) %>% 
  meta_name("github-repo" = "petrbouchal/xxx") %>% 
  meta_social(
    title = "Title",
    url = "https://petrbouchal.xyz/cpr2021",
    image = "https://petrbouchal.xyz/cpr2021/twitter_card.png",
    image_alt = "social alt",
    og_type = "website",
    og_locale = "cs_CZ",
    og_author = "Petr Bouchal",
    twitter_card_type = "summary_large_image",
    twitter_creator = "@petrbouchal"
  ) %>% 
  write_meta("meta.html")
```

class: left, middle, inverse

# Analýza dat

---
class: left, middle, large

 1\. Data Science & co

--

 2\. klikání <=> kód

---
class: large

# Pojmy

.pull-right[

Data Science

ML/AI/...

Data Engineering

]

.pull-left[

Data??

analýza dat

statistika

statistické učení

]

---
class: large

# Kód <=> Point-and-click

Excel: data + výpočet + výstup na jednom místě

Excel != databáze != data pipeline tool

Tableau etc. užitečné pro interaktivní exploraci + prezentacei dat (svět BI)

Tyto nástroje jsou s code-based nástroji (R, Python) komplementární

---
class: large

# Kdy se pouštět do programování s daty

.pull-left[
- opakované analýzy
- replikace, transparentnost
- snadné úpravy kroků
- flexibilita výstupů
]

.pull-right[
- komplexní metody
- více datových zdrojů, integrace
- složitá data (API, databáze, netabulková data)

]

---
class: medium

# R ?? Python

.pull-left[
## Python

- general purpose
- od programátorů
- pro programátory
- "blíž železu"
- celkově rozšířenější

]

.pull-left[
## R

- stavěn na data
- od statistiků
- používají ho často neprogramátoři
- specializovaný
- méně intuitivní syntax (ale lepší se to)

]

.medium[
*Obojí zvládne podobné věci + lze kombinovat*
]

---
class: center, middle, inverse

# R: rychlý přehled

---

class: center, middle, large


[petrbouchal.xyz/cpr2021](https://petrbouchal.xyz/xxx)

---

class: center, middle, large

# Ukázka práce s tabulkovými daty

---

```{r include=FALSE}
options(tibble.print_min = 10)
gdta_orig <- read_csv(here::here("data-zdroje",
                          "2020_CZ_Region_Mobility_Report.csv"))
gdta <- gdta_orig %>% 
  pivot_longer(ends_with("baseline"), 
               names_to = "kategorie",
               values_to = "zmena") %>% 
  select(sub_region_1, kategorie, zmena, date, country_region) %>% 
  mutate(kategorie = str_remove(kategorie, 
                                "_percent_change_from_baseline"))
```


`r chunk_reveal("tidyverse-priklad")`
```{r tidyverse-priklad, eval = FALSE}
gdta %>%
  select(-country_region) %>%  #BREAK
  rename(kraj_nazev = sub_region_1) %>% #BREAK
  filter(date > "2020-10-01") %>% #BREAK
  mutate(zmena_dec = zmena/100) %>%  #BREAK
  select(-zmena) %>%  #BREAK
  group_by(kraj_nazev, kategorie) %>%  #BREAK
  mutate(zmena_min = min(zmena_dec, na.rm = T), #BREAK2
         zmena_max = max(zmena_dec, na.rm = T)) %>%  #BREAK2
  summarise(zmena_p = mean(zmena_dec, na.rm = T)) %>% #BREAK4
  ungroup() %>%  #BREAK
  arrange(kategorie, zmena_p) %>%  #ROTATE
  arrange(kategorie, desc(zmena_p)) %>%  #ROTATE
  filter(kategorie == "workplaces") %>% 
  replace_na(list(kraj_nazev = "Celá ČR")) %>% 
  gt::gt()
```

---
class: left, middle, large

# Ukázka vizualizace dat

```{r, include=FALSE}
gdta_rij <- filter(gdta, date > "2020-10-01",
                   is.na(sub_region_1))
```

---


`r chunk_reveal("ggplot-priklad")`
```{r ggplot-priklad, include = F}
ggplot(gdta_rij, 
       aes(x = date, y = zmena)) + #BREAK
  geom_line(aes(colour = kategorie), 
            size = .5) + #BREAK
  facet_wrap(vars(kategorie)) + #BREAK
  geom_smooth(aes(colour = kategorie)) + #BREAK
  scale_colour_brewer(palette = "Set1") + #BREAK
  theme( #BREAK1
    panel.background = element_rect(fill = "grey95"), #BREAK2
    legend.position = "none" #BREAK2
    ) + #BREAK1
  labs( #BREAK4
    title = "Aktivita podle krajů a typu míst", #BREAK5
    x = NULL, #BREAK6
    subtitle = "Změna proti normálnímu stavu",  #BREAK7
    y = NULL #BREAK7
    ) #BREAK4
```

---
class: medium

# Další zdroje

- moje předchozí slides k workshopům R - obsahují detailnější koncepční i technický úvod do R
  - [česky](https://petrbouchal.xyz/eval2020/slides/) (2020)
  - [anglicky](http://petrbouchal.xyz/czecheval2021/slides) (2021)

- [miniprezentace](https://petrbouchal.xyz/slides/pssau2020-07) k reprodukovatelné datové analýze a využivání českých otevřených dat (statistických, administrativních, geodat)
- rozcestník dalších zdrojů pro další učení se
  - [anglický](https://petrbouchal.xyz/czecheval2021/), aktuálnější a doplněný (After the Workshop > Keep Learning)
  - [český](https://petrbouchal.xyz/eval2020/) (Po workshopu > Učte se dál)
---

class: inverse, bottom, right, large
layout: false

<a href="https://twitter.com/petrbouchal">`r fa("twitter", fill = "white")`</a> <a href="https://github.com/petrbouchal">`r fa("github", fill = "white")`</a> <a href="https://linkedin.com/in/petrbouchal">`r fa("linkedin", fill = "white")`</a> petrbouchal  
[petrbouchal.xyz](https://petrbouchal.xyz)  
pbouchal@gmail.com





